臺灣高等法院刑事判決　　　　　　　　 94年度上訴字第613號
上　訴　人
即　被　告　甲○○
　　　　　　戊○○
共　　　同
指定辯護人　本院公設辯護人　乙○○
上列上訴人因強盜等案件，不服臺灣臺北地方法院93年度訴字第
1195號，中華民國94年1月21日第一審判決（起訴案號：臺灣臺
北地方法院檢察署93年度偵字第13311號、移送併辦：臺灣士林
地方法院檢察署94年偵字第2769號），提起上訴，本院判決如下
：
    主  文
原判決關於甲○○、戊○○強盜部分及所定應執行刑部分，均撤
銷。
甲○○共同連續攜帶兇器竊盜，處有期徒刑壹年拾月；扣案如附
表所示之物沒收。
戊○○攜帶兇器竊盜，因防護贓物，而當場施以強暴，處有期徒
刑柒年捌月；扣案如附表所示之物沒收。
    事  實
一、甲○○、戊○○於民國（下同）93年7月2日凌晨3時許，基
    於竊盜之犯意連絡，意圖為自己不法之所有，共同攜帶甲○○所有如附表所示之兇器，由甲○○開車搭載戊○○至花蓮
    縣吉安鄉○○村○○街29號前，推由甲○○下手打破丁○○
    所有停置路邊之U9－9990號自用小客車車窗玻璃，進入駕駛
    座，戊○○則守在原車把風。嗣因丁○○聽聞自己車輛警報
    聲響，適前發現甲○○行竊，欲予制止，但甲○○仍不罷手
    ，竟啟動馬達，揚長而去，竊盜因而得逞。惟丁○○於制止
    甲○○行竊之際，戊○○竟單獨另行起意，為防護贓物，持
    附表所示鋁棒對丁○○施以強暴，致丁○○左肩部瘀血長6
    公分、寬4公分，後背部、右下腿擦傷均長5公分。
二、甲○○復於94年2月17日下午7時10分許賡續上述竊盜之犯意
    ，意圖為自己不法之所有，基於概括犯意單獨在台北縣汐止
    市○○路○段11號前，竊取丙○○所有停置該處之W4-3540號
    自用小客車上電動窗控制器一組，中控鎖開關一個，得手後
    ，為丙○○與路人文國杰合力追捕，於同路1段515巷口逮獲
    。
三、案經臺北市政府警察局中山分局報請臺灣臺北地方法院檢察
    署檢察官偵查起訴，及台北縣政府警察局汐止分局報請臺灣
    士林地方法院檢察署檢察官移送併辦。
    理  由
一、本案原判決關於被告甲○○故置贓物罪部分，以及被告戊○○竊盜罪部分，均經撤回上訴，已告確定，不在本案審判範
    圍之內。茲本院應審就者厥為，起訴書所被告甲○○、戊○○於93年7月2日凌晨3時許在花蓮縣吉安鄉○○村○○街
    29號前，共同持小刀、鋁棒強暴脅迫丁○○，致使不能抗拒
    ，而強取其自用小客車部分，合先明。
二、被告甲○○部分：
　1.被告甲○○對於上開兩次竊盜事實，均在原審審理時及本院
　  審判庭自白不諱，核與其中一次共犯即被告戊○○供述合
    ，且經被害人丙○○在本院審理時及警詢時、被害人丁○○
    在原審審理時及警詢時證述並指認相符，並有本案扣案如附
    表所示之物，可資佐證。竊盜事證明確，至堪認定。
　2.被告甲○○在警詢及檢察官偵查中，對於上開與被告戊○○
　  共同竊盜部分，雖矢口否認，被告戊○○在最初警詢時雖諉
    稱其係與案外人廖紋豪共同竊盜云云，惟被告戊○○嗣後已
    將被告甲○○原囑其為之脫罪，乃規避供出甲○○，而胡亂
    扯上廖紋豪代替等情，解釋清楚，並查所謂廖紋豪並非參與
    該次竊盜無訛。故被告甲○○最初否認竊盜以及被告戊○○
    最初否認甲○○竊盜一節，均非可採。
　3.公訴意旨雖指被告甲○○關於上開93年7月2日在花蓮縣吉安
　  鄉該次犯罪，係自始基於強盜之犯意，與被告戊○○共同攜
    帶兇器，對於被害人丁○○施強暴、脅迫致使不能抗拒，而
    取走丁○○自用小客車。因認被告甲○○有共犯刑法第330
    條、第328條加重強盜罪嫌云云。
　4.惟查被告甲○○該次犯罪，除自己車上載有如附表所示之兇
　  器之外，從其與共犯戊○○全部供述證據中，自始至終未曾
    及基於強盜之犯意；且從被告甲○○下手實施犯罪之際，
    被害人並不在現場，被害人係聽聞汽車警報聲響始趨前查看
    者，乃趁人不注意下手實施犯罪，與以強暴、脅迫使人將物
    交付或強取他人財物之情形有間；迨至被害人前來之後，被
    告甲○○復未動用車上如附表所示兇器，逼迫被害人交付財
    物，亦難僅因其車上載有足以作為強盜犯罪之物，即認其具
    有強盜犯意；被害人丁○○雖在警詢及原審交互詰問時，證
    稱，被告甲○○於其制止偷車之際，似有持刀狀之物揮舞云
    云，或稱有對在旁把風之戊○○「給他死」云云。但被害人
    丁○○此等說詞，非但不明確，且甚可能係人處於極度緊強
    恐懼下之想像而已，難認為真實；至於後述被告戊○○為防
    護贓物，持鋁棒毆打被害人丁○○部分，事實突然，亦查無
    證據可認被告甲○○與之有事先之謀議。故尚不足認被告甲○○有共同強盜或與被告戊○○共同準強盜之犯罪。
　5.茲被告甲○○關於起訴部分所犯之竊盜罪，核與起訴之強盜
　  罪，均係取他人之物，衹屬取得方法不同而已，社會上評價
    之基礎事實並無不同，自得變更法條，爰不另就被訴強盜部
    分諭知無罪，附此明。又被告甲○○起訴部分之竊盜，與
    移送併辦部分之竊盜，時間緊接，可認係犯意概括，所犯手
    法相同，又犯同一罪名，應認係連續犯，以一罪論，從情節
    輕重之起訴部分論擬。
　6.至於移送併辦部分，到庭實行公訴檢察官固主張被告甲○○
　  係犯刑法第329條準強盜罪云云。經查非但被告甲○○否認
    有為防護贓物，脫免逮捕而對被害人丙○○施強暴、脅迫之
    行為；且查被害人丙○○於逮捕被告甲○○固致生左手掌及
    頸部抓傷，有欣慶生醫院診斷書可稽，但據被害人丙○○在
    警詢時係稱，其以徒手抓被告甲○○，甲○○一直要逃走，
    因而與我一邊走一邊扭打云云，以致我左手掌及頸部遭抓傷
    云云，復在本院審理時證稱，拉扯時，甲○○將我手摔開，
    手上之電動窗開關丟在地上而已云云，我手與脖子之傷係因
    拉扯受傷云云。應係掙脫逮捕之單純動作，尚難認被告甲○○係另有實施強暴、脅迫之故意，蓋斯時被告甲○○有電動
    窗開關之鐵器在手，若有因脫免逮捕而實施強暴、脅迫，豈
    有將鐵器丟棄，而空手拉扯或摔開被害人之手而已？故此部
    分亦不足認構成準強盜犯罪。惟既論竊盜罪，其社會上評價
    之基本事實與準強盜罪相同，理由同前所述，故不另為準強
    盜罪之諭知。
三、被告戊○○部分：
　1.被告戊○○對於上開與被告甲○○共同竊盜事實，除最初在
　  警詢時為規避被告甲○○之刑責而謊稱與廖紋豪共犯外，餘
    均供認不諱，已如前述，核與被告甲○○上開認定合，且
    經被害人丁○○指述及指認無訛，並有扣案如附表所示之器
    具可資佐證，事證明確，至堪認定。
　2.其次，被告戊○○於被害人丁○○趨前制止行竊之際，竟持
　  扣案鋁棒毆打被害人丁○○成傷一節，復經被害人丁○○指
    證歷歷，且有被害人丁○○所提出診斷書為證，並有扣案鋁
    棒可稽，被告戊○○對於毆傷被害人一節，亦是認無誤。亦
    堪認定。
　3.被告戊○○雖否認其係出於防護贓物而毆打被害人丁○○，
　  辯稱，伊與被害人丁○○乃因私人宿怨，仇人相見，而出手
  　毆人，並非因防護贓物而打人，蓋打架當時，被告甲○○業
    已竊車得手，揚長而去云云。但究之被害人丁○○在原審接
    受交互詰問時所述，被告戊○○持鋁棒毆打伊時，伊甫退回
    自己所有之車輛，亦即被告甲○○尚未驅車離去云云，且當
    伊制止被告甲○○竊車之際，被告戊○○猶以其所駕駛車輛
    大燈照射，逼近伊云云。按被告戊○○若自始至終守在把風
    車上，迨至甲○○離去後，始毆打被害人丁○○，被害人豈
    知兩人同夥竊盜？且若甲○○已竊盜得手，揚長而去，被告
    戊○○又何必動武而自曝共犯身份？至於被告戊○○所述與
    丁○○仇人相遇一節，尤屬無稽，無可採信。從而，衡情，
    應係出於防護贓物，使甲○○順利駕駛贓車離去始對被害人
    丁○○施以強暴，所辯無非圖卸準強盜重罪之詞，諉不足採
    。
　4.至於公訴意旨指被告戊○○與甲○○自始基於強盜犯意連絡
　  之共同強盜罪嫌部分，非但被告戊○○矢口否認，且查無證
    據足認被告戊○○與甲○○有強盜犯意連絡與行為分擔之事
    實，甲○○部分理由第4點所述。但被告戊○○所犯準強盜
    罪與起訴強盜罪，非但社會評價之搶人財物基礎事實相同，
    且適用法條之結果，亦無不同，故應予變更法條，亦不生另
    為無罪諭知之問題。
四、原判決關於被告二人強盜罪應予撤銷改判：
　　原審除上訴撤回部分外，予以論科，固非無見。惟原判決逕
　  論被告甲○○、戊○○共同強盜罪，有認定犯罪事實不依證
    據之違誤。被告等上訴意旨指摘原判決不當，非無理由。本
    院自應將原判決上訴部分撤銷改判。而原判決所定應執行之
    刑，已無所附麗，應併予撤銷。
五、論罪科刑：
　1.核被告甲○○所為花蓮縣吉安鄉部分，攜帶如附表所示足以
　  當兇器之物竊盜，係犯刑法第321條第1項第3款加重竊盜罪
    ；其與被告戊○○互有犯意連絡與行為分擔，為共同正犯；
    所為台北縣汐止市部分，係犯刑法第320條第1項竊盜罪；兩
    次犯行，為連續犯，應從一重處斷，已如前述。茲審酌被告
    甲○○素行不良，曾犯偽造文書及竊盜罪，獲假釋寬典，仍
    未真正悛悔，此有本院被告全國前案紀錄表在卷可稽，又犯
    本罪，於本案兩次辯論庭期中，第一次庭期當庭諭知繼續審
    判期日，第二次辯論即未到庭，無視於法律之情，顯而可見
    ，量刑不宜從輕。爰先按連續犯加重其刑，次斟酌其犯罪情
    節，處以如主文所示之刑，以資懲儆。扣案如附表之物，查
    係被告甲○○所有，且供犯本罪之用或預備之物，併依法沒
    收之。
　2.核被告戊○○所為，攜帶如附表所示足以作為兇器之物竊盜
　  ，因防護贓物，而當場施以強暴，係犯刑法第330條第1項、
    第321條第1項第3款加重準強盜罪；查被告戊○○前曾犯竊
    盜罪，經判處有期徒刑8月，90年2月22日始執行完畢，復因
    贓物、偽造文書、侵占、過失傷害、竊盜、詐欺等案件，先
    後判處有期徒刑3月、6月、5月、6月、2年、4月，定執行刑
    為有期徒刑3年8月，於92年9月17日假釋，迨至93年6月4日
    因假釋期滿而視為執行完畢，此有本院被告全國前案紀錄表
    在卷可稽，5年內再犯本罪，為累犯，加重其刑；爰審酌其
    犯罪情狀，處以如主文所示之刑。扣案如附表之物，查係共
    同正犯甲○○所有，且供犯本罪所用或預備之物，併依法沒
    收之。
據上論斷，應依刑事訴訟法第369條第1項前段、第364條、第299
條第1項前段、刑法第321條第1項第3款、第330條第1項、第328
條第1項、第47條、第38條第1項，判決如主文。
本案經檢察官許仲螢到庭執行職務。
中　　華　　民　　國　　94　　年　　9 　　月　　20　　日
　　　　　　　　　      刑事第九庭
　　　                      審判長法　官　陳祐治
　　　　　　　　　　　　　　　　  法　官　蔡聰明
　　　　　　　　　　　　　　　　　法　官　王炳梁
以上正本證明與原本無異。
竊盜部分，被告甲○○不得上訴。
其餘部分，如不服本判決，應於收受送達後十日內向本院提出上
訴書狀，其未敘述上訴之理由者並得於提起上訴後十日內向本院
補提理由書（均須按他造當事人之人數附繕本）。
                                  書記官　詹麗珠
中　　華　　民　　國　　94　　年　　9 　　月　　21　　日
附錄：本案論罪科刑法條全文
中華民國刑法第321條：
犯竊盜罪而有左列情形之一者，處六月以上、五年以下有期徒刑
：
一、於夜間侵入住宅或有人居住之建築物、船艦或隱匿其內而犯
    之者。
二、毀越門扇、牆垣或其他安全設備而犯之者。
三、攜帶兇器而犯之者。
四、結夥三人以上而犯之者。
五、乘火災、水災或其他災害之際而犯之者。
六、在車站或埠頭而犯之者。
前項之未遂犯罰之。
中華民國刑法第330條：
犯強盜罪而有第321條第1項各款情形之一者，處7年以上有期徒
刑。
前項之未遂犯罰之。
中華民國刑法第328條：
意圖為自己或第3 人不法之所有，以強暴、脅迫、藥劑、催眠術
或他法，至使不能抗拒，而取他人之物或使其交付者，為強盜罪
，處5年以上有期徒刑。
以前項方法得財產上不法之利益或使第3人得之者，亦同。
犯強盜罪因而致人於死者，處死刑、無期徒刑或10年以上有期徒
刑；致重傷者，處無期徒刑或7年以上有期徒刑。
第1項及第2項之未遂犯罰之。
預備犯強盜罪者，處1年以下有期徒刑、拘役或3千元以下罰金。
附表：
┌─┬──────────────────────────┐
│１│ 電鑽二支（即上述贓證物品清單編號2所示者）。        │
├─┼──────────────────────────┤
│２│ 鐵鎚一支（即上述贓證物品清單編號3所示者）          │
├─┼──────────────────────────┤
│３│ 活動鯉魚鉗四支（即上述贓證物品清單編號6所示者）。  │
├─┼──────────────────────────┤
│４│ 橡膠槌一支（即上述贓證物品清單編號7所示者）。      │
├─┼──────────────────────────┤
│５│ Ｔ型扳手六支（即上述贓證物品清單編號8所示者）      │
├─┼──────────────────────────┤
│６│ 一字起子一支（即上述贓證物品清單編號9所示者）      │
├─┼──────────────────────────┤
│７│ 鋁棒一支（即上述贓證物品清單編號11所示者）         │
├─┼──────────────────────────┤
│８│手持式切割器一支（即上述贓證物品清單編號12所示者）  │
└─┴──────────────────────────┘
